臺灣高等法院臺南分院刑事判決
上　訴　人
即　被　告　甲○○
　　　　　　　　　　弄7號
選任辯護人　蔡金保　律師
上列上訴人因家暴殺人未遂等案件，不服臺灣雲林地方法院93年
度訴字第519號中華民國93年12月27日第一審判決（起訴案號：
臺灣雲林地方法院檢察署93年度偵字第2990號），提起上訴，本
院判決如下：
    主  文
原判決關於殺人未遂及定應執行刑部分撤銷。
甲○○殺人未遂，累犯，處有期徒刑伍年壹月。
其他上訴駁回。
本判決所處之刑與上訴駁回部分所處之刑，應執行有期徒刑伍年
參月。
    事  實
一、甲○○曾因違反懲治盜匪條例及違反槍砲彈藥刀械管制條例
    等案件，經最高法院判決應執行刑有期徒刑八年一月確定，
    經送監執行，於八十三年九月十六日假釋出獄付保護管束。
    於八十六年間，又犯竊盜罪，經台灣高等法院判處有期徒刑
    五月確定，並經裁定撤銷假釋，入監執行殘刑，而與上開竊
    盜案件合併接續執行，於九十年二月二日假釋付保護管束，
    九十一年十一月六日假釋期滿，執行完畢。
二、甲○○與丙○○本是夫妻，因故離婚，惟仍同居於臺北縣新
    莊市○○里○○街三八七巷三四弄七號住處，二人育有一子
    。戊○則為丙○○之兄。甲○○、丙○○及戊○係家庭暴力
    防治法所定之家庭成員。
三、甲○○因細故與丙○○起爭執，甲○○徒手毆打丙○○（傷
    害部分未據告訴，亦未據起訴），丙○○於九十三年五月八
    日向臺灣板橋地方法院聲請保護令。甲○○對此甚為不滿，
    即基於恐嚇之概括犯意，於九十三年五月二十六日、二十七
    日某日之晚上將近八時許，在台北縣新莊市○○里○○街三
    八七巷三四弄七號住處，持長約一尺二之刀子一把（未扣案
    ），向丙○○恐嚇稱：「妳很行，去聲請保護令。」而以加
    害生命、身體之事，恐嚇丙○○，使丙○○心生畏懼，致生
    危害於安全。於九十三年六月三日，丙○○就關於聲請保護
    令事件出庭應訊後，不敢待在上址住處，南下至雲林縣西螺
    鎮廣興里廣興五十號戊○住處躲避。甲○○賡續上開犯意，
    自九十三年六月三日下午三點五十六分許起，至次日（即同
    年月四日）下午五點六分許止，在其上址住處、臺北縣三重
    市○○○○道一號高速公路桃園縣路段、臺中縣路段等處，
    以其所有之門號0000000000號行動電話（未扣案
    ），撥打丙○○使用之門號0000000000號行動電
    話，向丙○○恫嚇稱：「要殺妳們歐家的人。」「要給妳們
    歐家出大新聞，等一下就知道。」而連續以加害生命之事，
    用電話恐嚇丙○○多次，使丙○○心生畏懼，致生危害於其
    安全。
四、九十三年六月四日下午，甲○○攜帶長短刀子三支（並無證
    據足以證明係槍砲彈藥刀械管制條例所管制之刀械），駕駛
    自小貨車南下戊○住處尋釁。同日下午六時十分許抵達雲林
    縣西螺鎮廣興里廣興五十號戊○住處。戊○見狀，即稱：有
    事進來裡面商量。甲○○答稱：今天不是自己人，並基於單
    一之殺人之犯意，自背後取出長約二十八公分至三十公分左
    右之刀子一把，叫戊○及丁○○兄弟到屋外。戊○、丁○○
    見狀，一起走至屋前，戊○手握鋤頭柄，丁○○手持糞叉伺
    機防衛。甲○○見狀，認為不敵，又返回約十公尺外之車上
    取出長約五十五公分至七十公分之刀子一把，即砍向戊○。
    因戊○打中甲○○身體，甲○○又不敵，惟甲○○殺意甚堅
    ，再度至車上取出長約九十五公分至一百四十公分之長刀一
    把，口中喊著要讓你死，持該長刀由上往下砍向戊○頭部，
    戊○及時退後二步倒地，該長刀遂砍中戊○之右手。致戊○
    之右手受有切割傷（約八公分長），並第二掌骨及第二近端
    指骨開放性骨折、伸指肌腱共二條、第二指血管神經斷裂受
    損等傷害。丁○○則因持糞叉抵擋而自行摔倒，其兩膝前側
    、左手肘及左右腳趾亦有多處擦傷。嗣路人乙○○經過該處
    ，出面喝止，甲○○始攜帶其所持刀子三把（均未扣案）駕
    車離去，而未得逞。
五、案經丙○○及戊○告訴，經雲林縣警察局西螺分局報告臺灣
    雲林地方法院檢察署檢察官偵查起訴。
      理  由
一、本案告訴人戊○、丙○○，證人丁○○之陳述、卷內之診斷
    證明書、電話通聯紀錄、現場圖及現場照片，當事人及辯護
    人均同意作為證據，自均有證據能力。
二、訊據上訴人即被告甲○○（下稱被告）對於右開恐嚇事實供
    承不諱，核與告訴人丙○○指訴之情節相符。並有台灣板橋
    地方法院民事通常保護令可稽。而被告上開行動電話門號之
    「雙向通聯資料查詢」通聯紀錄（當事人、辯護人同意作為
    證據使用）證明：九十三年六月三日下午三時五十六分許，
    至同日晚間十一時四十三分許，被告共撥打六通電話予告訴
    人丙○○；次日（六月四日）下午三點五十八分許及五點六
    分許，被告又撥打二通電話予丙○○。其各次電話之發話地
    點為：其中六月四日之二通電話，發話地點分別在桃園縣大
    溪鎮及臺中縣后里鄉，隨後於同日下午六時十分許，被告即
    到達告訴人戊○位於西螺鎮之上址住處，足認上開二通電話
    是在國道一號高速公路上所撥打無誤，足證告訴人丙○○之
    指訴係屬實情，被告恐嚇之犯行堪以認定。
三、被告雖否認殺人未遂，辯稱：伊未拿刀，伊到達告訴人戊○
    家門口時，戊○從裡面走出來，丁○○跟在後面，戊○說來
    者是客到裡面坐，伊跟在他們後面要進去，剛跨過門檻，戊○就從裡面拿鋤頭柄打伊之腳跟及臀部，丁○○也拿鐮刀砍
    伊，傷到頭部，伊當時空手，就一直後退到所開之發財車從
    車斗拿出扳手要抵擋，結果被打落，丁○○後來把鐮刀放了
    又去拿了糞叉，他們二人一直對伊攻擊，伊才自車裡拿出一
    支剷冰塊的鐵板加以抵擋，這時剛好乙○○經過，講說自己
    人在做什麼，他們才停止，伊才發動車子去就醫，伊係被告
    訴人兄弟所殺，伊如要殺人不會事先電話通知等語。經查：
（一）右開事實業迭據告訴人戊○於警局、原審偵審及本院指訴
      甚詳，並經證人丁○○於警局、原審偵審及本院證述無訛
      。被告確曾持刀砍殺戊○並經丙○○於警局及偵查中供證
      屬實。告訴人戊○受有上開傷害，亦有診斷證明書二份記
      載：戊○受有右手切割傷（傷口整齊約八公分）、並第二
      掌骨及第二近端指骨開放性骨折、伸指肌腱共二條、第二
      指血管神經斷裂受損等傷害。告訴人戊○於九十三年六月
      四日入院，接受開放性鋼釘固定手術，肌腱及血管神經修
      補術，於六月十五日出院，共計住院十二日。而依案發現
      場照片及警方繪製之現場圖所示，案發現場地面遺有多處
      血跡斑塊，足認當時被告持刀砍殺告訴人戊○，致在地面
      留有血跡之情事。被告於警局、偵查及原審審理時雖亦曾
      否認持刀殺人，惟其於原審九十三年十月二十二日準備程
      序時，受命法官詢以：「對於檢察官剛才所陳述之起訴事
      實是否清楚」？被告陳稱：「清楚」。法官詢以：「對於
      檢察官所陳述之起訴事實有無意見」？被告陳稱：「沒有
      意見」。法官再詢以：「是否實在」？被告復陳稱：「有
      的」。被告雖稱：伊在原審承認殺人，係因原審公設辯護
      人告知承認，可以判輕一點。但經核閱原審準備程序筆錄
      ，原審準備程序進行至相當階段時法官雖曾諭請辯護人與
      被告溝通是否真誠認罪。惟被告為上開陳述時係緊接檢察
      官陳述起訴要旨及法官告知涉嫌殺人未遂罪名之後，全案
      之準備程序甫經開始，並無被告所稱辯護人與其協商之情
      事，此有原審準備程序筆錄可憑。是其在原審準備程序時
      亦自白犯行屬實，足見告訴人之指訴及證人丁○○、丙○○之指訴非虛。按被告事先曾以電話恐嚇丙○○，已如前
      述。而其惡害通知之內容，即係要殺人，所辯：係被告訴
      人兄弟攻擊砍殺，伊要殺人不會事先通知云云，核與實情
      不符。
（二）被告於原審及本院雖又稱：伊未拿長刀，而是剷冰塊用的
      鐵板，差不多有兩公分之厚度云云。惟依據告訴人戊○及
      證人丁○○、丙○○之證述，被告係持刀攻擊戊○，且其
      等對刀子長度之描述，均甚相符。又被告所供之剷冰塊鐵
      板，並非常人所熟悉之物，茍若被告係攜帶鐵板攻擊，則
      戊○、丁○○及丙○○等人當更印象深刻，理當對該物件
      有所描述。但戊○、丁○○及丙○○對於被告係持用三把
      刀子，所供一致。再告訴人戊○之診斷證明書記載告訴人
      戊○所受之傷勢是「傷口整齊之切割傷」，約有八公分長
      ，其右手掌骨、指骨、肌腱、神經，有骨折或斷裂之現象
      ，依該傷勢判斷，告訴人戊○右手顯係遭利刃砍擊所致，
      傷勢始有可能如此之深，傷口才有可能如此之整齊。此並
      經澄清綜合醫院中港分院九十四年三月四日函覆本院稱：
      戊○右手被利器所砍傷，傷口整齊在卷。蓋被告若以鐵板
      毆擊，則因鐵板較一般刀刃為厚且又不若一般刀子銳利，
      自較易造成大面積而非整齊之傷口，不太可能造成「傷口
      整齊之切割傷」。又被告既係攜帶刀械前往告訴人戊○住
      處挑釁，縱其自己曾因受傷，亦係告訴人戊○及證人丁○○抵擋所致，此並經丁○○到庭證述屬實（本院審判筆錄
      ）被告辯稱：伊未持刀等語，尚不足取。
四、查被告雖曾於九十三年五月八日恐嚇丙○○，揚言持刀將其
    殺害並予毆打（傷害部分嗣經撤回告訴），經台灣板橋地方
    法院以恐嚇危害安全罪判處有期徒刑三月，有台灣板橋地方
    法院檢察署九十三年度偵字第一四七０一號起訴書及臺灣板
    橋地方法院九十三年度簡字第五七五０號判決）足證。惟
    本件恐嚇犯行係肇因於告訴人丙○○因被被告毆打，被告不
    滿丙○○向法院聲請保護令所致，足見係另行起意所為。而
    被告於丙○○南下至其長兄住處躲避，於案發前一日及案發
    當日下午專程開車南下，於逼近告訴人戊○住處前，猶三番
    兩次怒氣沖沖，以電話恐嚇丙○○揚言要殺你們歐家之人。
    且稱：要給你們歐家出大新聞，等一下就知道，業經證人丙○○證述明確，而為被告所不否認。於抵達告訴人戊○住處
    後先後自車上取出三種不同類型之刀械，並由上往下之方式
    ，砍向戊○之頭部，且稱要給你死，顯見被告具有殺人之犯
    意。核被告所為，係犯刑法第三百零五條之恐嚇危害安全罪
    、同法第二百七十一條第二項、第一項之殺人未遂罪。被告
    原係告訴人丙○○之配偶，告訴人戊○之妹婿，已據彼等陳
    述在卷，為家庭暴力防治法第三條第一款及第三款所定之家
    庭成員，並成立該法第二條第二項之家庭暴力罪。被告先後
    多次恐嚇之犯行，時間緊接，罪名與犯罪構成要件相同，顯
    係基於概括犯意而為，應依連續犯規定論以連續恐嚇危害安
    全一罪。被告基於單一犯意，接續持刀砍殺告訴人戊○，為
    接續犯。至其揚言要給戊○死，已為殺人之實害行為所吸收
    ，不另成罪。公訴人認應成立恐嚇罪，且與被告恐嚇丙○○
    部分應成立連續犯，依審判不可分之原則，爰不另為無罪之
    諭知。被告有事實欄所示之犯罪前科及執行完畢日期，有臺
    灣高等法院被告全國前案紀錄表在卷可參。被告於有期徒刑
    執行完畢後，五年內再犯本案，為累犯依法加重其刑。被告
    著手殺人行為之實行而不遂，為未遂犯，依法減輕其刑。並
    先加後減。所犯上開二罪，犯意各別，構成要件有間，應予
    分論併罰。公訴人認被告所犯上述二罪有方法結果之牽連關
    係，尚有未洽，併此敘明。
五、原審認被告恐嚇犯行明確，依據上開法條科刑，併援引刑法
    第五十五條、第五十六條、第四十七條、罰金罰鍰提高標準
    條例第一條之規定，審酌被告與告訴人丙○○因感情不諧，
    而因告訴人丙○○聲請保護令，致被告一時衝動，連續以電
    話恫嚇，惟其犯後坦承其非等一切情狀，量處被告有期徒刑
    陸月，並以被告恐嚇所用之刀子及行動電話，因未扣案，無
    法證明為被告所有，而不予沒收，經核並無違誤。此部分被
    告上訴指摘原判決不當，為無理由，應予駁回。至有關殺人
    未遂部分，告訴人戊○於偵查中雖曾陳稱：被告亦有砍殺丁○○（第十四頁），姑不論已為被告所否認。且丁○○、丙○○於偵查中及告訴人戊○於本院亦稱：被告當時僅係砍殺
    告訴人戊○，且稱要給他死（第十三頁、第十五頁，本院審
    判筆錄）。而被告當時確無砍殺丁○○之動作，復經證人丁○○於本院證述明確（審判筆錄）。其於偵查中並稱：其受
    傷係混亂中跌倒所致（第十五頁）。足見證人丁○○於警局
    及告訴人戊○於偵查中陳稱：被告亦有砍丁○○，尚非實情
    。公訴人認被告亦有砍殺丁○○，且稱要給他死，自有未洽
    。此部分因依公訴意旨認與被告上開恐嚇及殺人未遂有罪之
    部分，有連續犯或想像競合之關係，為裁判上之一罪，依審
    判不可分之原則，固不另為無罪之諭知。惟原判決並認被告
    砍殺丁○○，自有未合。被告上訴否認殺人未遂，固非可取
    。但原判決既非妥適，自應將原判決關於被告殺人未遂及定
    執行刑部分，撤銷改判。審酌被告因告訴人丙○○避居長兄
    屬不輕。惟被告於著手殺人後，經路人喝止後即駕車離開現
    場，並未進一步追殺，業據告訴人戊○及證人丁○○陳述屬
    實。且被告於犯後業經與告訴人戊○和解，被告目前從事豬
    隻內臟採收販賣工作，有固定工作等一切情狀，量處主文第
    二項所示之刑，並與上訴駁回部分，定其應執行之刑，如主
    文第四項所示。至被告殺人所用之刀子三把，因未扣案，無
    法證明為被告所有或係違禁物，爰不予沒收。
據上論結，應依刑事訴訟法第三百六十八條、第三百六十九條第
一項前段、第三百六十四條、第二百九十九條第一項前段、家庭
暴力防治法第二條第二項、刑法第二百七十一條第一項、第二項
、第二十六條前段、第四十七條、第五十一條第五款判決如主文
。
本案經檢察官姜麗儒到庭執行職務。
中　　華　　民　　國　　94　　年　　4 　　月　　26　　日
　　              刑事第一庭    審判長法　官　黃崑宗
                                      法　官　田平安
                                      法　官  蔡長林
以上正本證明與原本無異。
恐嚇部分不得上訴。
其餘部分如不服本判決，應於收受本判決後十日內向本院提出上
訴書狀。其未敘述上訴理由者並得於提起上訴後十日內向本院補
提理由書狀（均須按他造當事人之人數附繕本）「切勿逕送上級
法院」。
　　　　　　　　　　　　　　　　　　　書記官  戴淑敏
中　　華　　民　　國　　94　　年　　4 　　月　　26　　日
附錄法條：
中華民國刑法第271條第1、2項：
(普通殺人罪)
殺人者，處死刑、無期徒刑或十年以上有期徒刑。
前項之未遂犯罰之。
